【裁判字號】    97,審消債更,1529
【裁判日期】    971118
【裁判案由】    聲請更生程序
【裁判全文】
臺灣高雄地方法院民事裁定        97年度審消債更字第1529號
聲  請  人  甲○○
代  理  人  徐豐益律師
上列當事人因消費者債務清理事件聲請更生，本院裁定如下：
    主  文
聲請駁回。
聲請費用由聲請人負擔。
    理  由
一、按債務人對於金融機構因消費借貸、自用住宅借款、信用卡
    或現金卡契約而負債務，在聲請更生或清算前，應提出債權
    人清冊，以書面向最大債權金融機構請求協商債務清償方案
    並表明共同協商之意旨，消費者債務清理條例（下稱本條例
    ）第151 條第1 項定有明文。又聲請更生或清算不合程式或
    不備其他要件者，法院應以裁定駁回之，但其情形可以補正
    者，法院應定期間先命補正，復為本條例第8 條所明定。
二、查本件聲請人向本院聲請更生，雖主張：其有不能清償債務
    情事，對於金融機構因消費借貸、自用住宅借款、信用卡或
    現金卡契約而負債務，曾以書面向最大債權金融機構請求協
    商，逾30日不開始協商，且其無擔保或無優先權之債務總額
    未逾新臺幣1,200 萬元，復未經法院裁定開始清算程序或宣
    告破產，爰請求准予更生等語。
三、惟查：消費者債務清理條例第151 條第1 項所定協商前置程
    序係以債務人受法院裁定開始更生或清算程序為債務清理之
    最後手段，而債務人對於金融機構因消費借貸、自用住宅借
    款、信用卡或現金卡契約而負債務，其法律關係較單純明確
    ，金融機構並訂有債務協商機制，如能協商成立，債務人或
    不須依消費者債務清理條例聲請更生或清算，可疏減法院負
    擔，有效分配司法資源之目的而設。又金融機構債權人為明
    瞭債務人之財產、收入、業務及信用狀況以進行協商，金融
    機構債權人於所定債務協商機制要求債務人應提供前置協商
    申請書、身分證正反面影本、前置協商申請人財產及收支狀
    況說明書、債權人清冊國稅局核發之近1 個月內財產資料清
    單及最近2 個年度之綜合所得資料清單、近3 個月之薪資證
    明文件、勞工保險卡等資料，誠屬必要。是倘債務人未提供
    上開資料致前置協商申請遭退件，應視為自始未申請協商，
    自不得逕行聲請更生。
四、聲請人雖於聲請更生前雖曾於民國97年8 月7 日發函予最大
    債權金融機構台灣新光商業銀行股份有限公司申請協商，惟
    其並未提出依金融機構前置協商機制規定檢附相關財產及收
    入狀況等證明文件，是本件更生聲請是否已符合協商前置程
    序，即有疑義。又聲請人雖曾於97年8 月7 日發函予台灣新
    光銀行請求協商債務，惟經本院依職權函詢新光銀行是否收
    受上開函件及後續處理情形，新光銀行函覆表示因聲請人未
    檢附全部申請文件，經通知補正未補正，故無法開始協商程
    序，有新光銀行陳報狀在卷可稽，是聲請人聲請更生，依上
    開說明，難認已符合消費者債務清理條例第151 條第1 項所
    定協商前置程序，應駁回其更生之聲請，爰裁定如主文。
中    華    民    國    97    年    11    月    18    日
              民事第五庭    法      官  林玉心
上為正本係照原本作成。
如不服本裁定，應於裁定送達後10日內，以書狀向本院提出抗告
，並繳納抗告費新臺幣1千元。
中    華    民    國    97    年    11    月    19    日
                            書  記  官  吳慕瑩


司法院資訊處製作；財團法人民間司法改革基金會備份。
